【裁判字號】    98,上訴,4891
【裁判日期】    990528
【裁判案由】    偽造有價證券等
【裁判全文】
臺灣高等法院刑事判決                98年度上訴字第4891號
上  訴  人
即  被  告  乙○○
指定辯護人  本院公設辯護人  李廣澤
上  訴  人
即  被  告  丙○○
選任辯護人  鄧敏雄  律師
上列上訴人因偽造有價證券案件，不服臺灣板橋地方法院98年度
訴字第856號，中華民國98年10月16日第一審判決（起訴案號：
臺灣板橋地方法院檢察署98年度偵字第2220號），提起上訴，本
院判決如下：
    主  文
上訴駁回。
    事實及理由
一、構成犯罪要件之事實：
  (一)乙○○前因違反麻醉藥品管理條例案件，經臺灣新竹地方法
    院於民國85年12月4日以85年度訴字第849號判處應執行有期
    徒刑4年6月，並於86年1月16日確定，嗣經入監執行後，於
    87年11月26日假釋出監，並於90年1月15日假釋期滿未經撤
    銷而以執行完畢論；丙○○前因贓物案件，經臺灣桃園地方
    法院於91年1月2日以90年度易字第1783號判處有期徒刑3月
    ，並於91年2月16日確定，嗣於91年5月15日繳納易科罰金而
    執行完畢。
  (二)詎渠等二人猶不知悔改，均明知廖春生（業經臺灣高等法院
    臺南分院以97年度上訴字第82號判處有期徒刑3 年6 月確定
    ）前於93年1 月25日以後之某日所取得蓋有「甲○○」印文
    之如附表所示之支票2 紙（但彼時該等支票均尚未簽發完成
    ，其上僅蓋有某不詳之人所偽造之「甲○○」印文，但發票
    日、票面金額均尚未填載），乃係來路不明之贓物（上開支
    票為甲○○所有，其於93年1 月25日在臺北縣中和市○○路
    144 號2 樓發現遭竊），竟與廖春生共同基於意圖供行使之
    用而偽造有價證券並持以行使之犯意聯絡，且渠等二人復共
    同基於收受贓物之犯意聯絡，於93年2 月間某日，在臺北縣
    中和市或三峽鎮某處，先由廖春生拿出上開支票，並交由乙○○收受，而由乙○○在該等支票上分別填載如附表所示之
    發票日、票面金額等必要記載事項後，接續偽造完成如附表
    所示之2 紙支票，而後乙○○再將如附表編號一所示之偽造
    支票（票面金額新台幣【下同】3 萬元）交付廖春生，且將
    如附表編號二所示之偽造支票（票面金額6 萬元）交付丙○○。嗣廖春生旋於93年2 月中旬某日，在臺北縣三峽鎮○○
    路○段85號小吃店內，將上開票額3 萬元之偽造支票交付給
    不知情之陳王葉，作為抵償債務之用而行使之；另丙○○旋
    於93年2 月26日下午5 時許，至其姊丁○○位於桃園縣蘆竹
    鄉○○路108 巷22之1 號住處內，以調借現金6 萬元為由，
    將上開票額6 萬元之支票交付不知情之丁○○而行使之。其
    後因甲○○發現上開支票遭竊，乃於93年1 月29日辦理掛失
    止付，遂使陳王葉、丁○○屆期提示上開支票均遭退票，始
    查知上情。
二、認定被告犯罪之積極證據：
  (一)被告乙○○、丙○○二人坦承廖春生於前開時、地有拿出前
    揭支票2紙，其後該支票2紙並經填製發票日、票面金額，嗣
    廖春生及被告丙○○分別有行使前揭票額3萬元、6萬元支票
    行為之事實。
  (二)證人廖春生之證詞，證明上開犯罪事實。
  (三)證人甲○○之證詞，證明其支票遭竊且並未授權被告二人填
    寫支票日期、金額之事實。
  (四)證人陳王葉之證言，證明廖春生有持上開支票作為抵償債務
    之用之事實。
  (五)證人丁○○之證言，證明被告丙○○持上開支票向其調借六
    萬元之事實。
  (六)支票影本、支票暨退票理由單影本、掛失止付票據提示人資
    料查報表影本各2份、票據掛失止付通知書影本、遺失票據
    申報書影本，證明前揭支票係偽造，且支票上之文字與被告
    乙○○當庭所書寫之文字筆畫、字型、格式相同之事實。
  (七)臺灣高等法院臺南分院97年度上訴字第82號確定判決，證人
    被告二人與廖春生就上開犯行有犯意聯絡、行為分擔之事實
    。
三、被告等人辯解要旨：
  (一)被告二人均矢口否認有何偽造有價證券之犯行。
  (二)被告乙○○辯稱：93年2月間某日，我和丙○○及綽號「阿
    賢」的友人一起開車去三峽鎮找廖春生，因為丙○○要向廖
    春生借支票。我們約在路邊見面，廖春生在車上時，從西裝
    口袋中拿出幾本支票簿，支票上好像已經有蓋章，但沒有寫
    日期及金額。因為廖春生說他寫的字不好看，可能「阿賢」
    寫字還可以，所以叫「阿賢」在支票上面寫金額、日期。一
    開始他叫「阿賢」寫3萬，後來丙○○看到支票後，不知道
    是覺得金額太少，還是票期太短，就請廖春生重新開一張票
    ，廖春生有同意，所以又叫「阿賢」寫第二張票，票面金額
    是6萬元。該2張票就是起訴書所載的2張票。開完票之後，
    廖春生如何將票拿給丙○○，有無經過我的手，我現在都已
    經忘記了，但他確實有將該6萬元面額的支票交給丙○○。
    廖春生的支票是他一位年約三、四十歲的男性友人交給他的
    ，我有和廖春生一起去土城中央路找那個朋友，時間就在本
    件開票前二、三個星期。我不知道那個男子為何要將支票交
    給廖春生，我也不知道廖春生的支票有無問題。
  (三)被告丙○○辯稱：93年2月間某日，我和乙○○、「阿賢」
    三人在我桃園大園鄉○○路租屋處聊天，是廖春生自己坐車
    過來的，廖春生沒有車，就拜託乙○○載他到中和還是三峽
    ，我們就四人一起去，到達目的地時，我們將車子停在路邊
    ，我看到廖春生從上衣拿出一本還是二本支票出來，支票上
    已經有蓋章，但沒有填寫日期及金額，他就問說誰寫字比較
    漂亮，「阿賢」就說他寫字還可以，廖春生就叫「阿賢」寫
    一下，廖春生不知道是叫「阿賢」寫3萬元還是6萬元，結果
    「阿賢」是寫6萬元，廖春生就說不是6萬元，是要寫3萬元
    。因為我和廖春生不熟，所以我就請乙○○跟廖春生講說那
    張寫錯的6萬元支票借給我好不好，到時候我再還他錢。廖
    春生說好，我忘記最後是廖春生還是乙○○將該6萬元支票
    交給我。我會跟廖春生借支票，是因為當時我缺錢，我想跟
    我姊丁○○借錢，後來我就持票去跟丁○○借6萬元。我和
    廖春生沒有約定要支付利息，但支票到期日之前，我會將6
    萬元交給他去付票款。我不知道廖春生的支票有問題。
四、爭點整理：
  (一)本案扣案如附表所示之支票是否係被告二人或共犯廖春生所
    有或係他人所遺失之支票。
  (二)如附表所示之支票二張所載之金額、發票日期係被告乙○○
    所寫抑或係「阿賢」之人所填載。
  (三)被告二人是否均知該二紙支票非廖春生所有而係來源不明之
    支票，渠等並無權於支票上填載發票日、票面金額或持以行
    使，卻仍有與共犯廖春生共同基於供行使之用之意圖而偽造
    如附表所示有價證券之犯意聯絡與行為分擔。
五、本院之判斷：
甲、程序部分（證據能力方面）：
  (一)按「被告以外之人於偵查中向檢察官所為之陳述，除顯有不
    可信之情況者外，得為證據」，刑事訴訟法第159條之1第2
    項定有明文，此當為首揭傳聞法則之例外。又檢察官非以證
    人身分傳喚而以共犯、共同被告身分傳喚到庭為訊問時，其
    身分既非證人，即與「依法應具結」之要件不合，縱未命其
    具結，純屬檢察官調查證據職權之適當行使，當無違法可言
    ；而其陳述係屬被告以外之人於偵查中向檢察官所為之陳述
    ，本質上屬於傳聞證據，基於保障被告在憲法上之基本訴訟
    權，除該被告以外之人死亡、身心障礙致記憶喪失或無法陳
    述、滯留國外或所在不明而無法傳喚或傳喚不到、或到庭後
    拒絕陳述等情形外，如已經法院傳喚到庭具結而為陳述，並
    經被告之反對詰問，前揭非以證人身分而在檢察官面前未經
    具結之陳述筆錄，除顯有不可信之情況者外，得為證據（參
    見最高法院98年度台上字第684號、第663號判決意旨、同院
    96年度台上字第3527號、第5829號判決意旨）。再者，被告
    以外之人於偵查中向檢察官所為之陳述，就本件被告而言，
    事實上難期有於檢察官偵查中行使反對詰問權之機會，是該
    等陳述應屬未經完足調查之證據，但非謂無證據能力；申言
    之，如於審理時使被告或其辯護人得針對該被告以外之人於
    偵查中向檢察官所為之陳述，有補足行使反對詰問權之機會
    ，即非不容許該被告以外之人於偵查中向檢察官所為之陳述
    作為證據（參見最高法院95年度台上字第6675號判決意旨）
    。被告乙○○及其辯護人於原審時固主張：丙○○及廖春生
    於偵查中所為之陳述，均屬傳聞證據，均無證據能力云云。
    惟查，丙○○、廖春生於偵查中向檢察官所為之陳述，無論
    係以以證人身分具結所為之陳述或以被告身分所為之陳述，
    被告乙○○於檢察官偵查中固未分別對上開人等詰問或與之
    對質，但依前開說明，此並非意指上開人等於偵查中之陳述
    無證據能力，應僅係屬於未經完足調查之證據而已。嗣於原
    審審理時，被告乙○○之辯護人業已針對丙○○、廖春生於
    偵查中所為陳述，於原審審理時對其等分別行交互詰問，當
    已補足被告乙○○行使反對詰問權之機會，自不得再執被告
    乙○○未於偵查中對上開人等詰問或與之對質為辯。再者，
    就上開人等於偵查中陳述時之外部客觀情況，復查無有何其
    他客觀情況上顯不可信之情形，揆諸首揭法律規定，上開人
    等於偵查中所為之證述或供述當均有證據能力，被告乙○○
    及其辯護人主張無證據能力云云，自容無足取。
  (二)又被告以外之人於審判外之陳述，雖不符同法第159條之1至
    第159條之4之規定，但經當事人於審判程序同意作為證據，
    法院審酌該言詞陳述或書面陳述作成時之情況，認為適當者
    ，亦得為證據；當事人、代理人或辯護人於法院調查證據時
    ，知有第159條第1項不得為證據之情形，而未於言詞辯論終
    結前聲明異議者，視為有前項之同意，此則據同法第159條
    之5規定甚明。鑒於採用傳聞證據排除法則之重要理由之一
    ，係因傳聞證據未經當事人之反詰問予以覈實，若當事人願
    放棄對原供述人之反對詰問時，原則上即可承認該傳聞證據
    之證據能力，而揆諸我國刑事訴訟法第159條之5之立法理由
    ，除參照前述傳聞證據排除法則之基本法理外，亦參考日本
    刑事訴訟法第326條之立法例，查日本刑事審判實務之運作
    ，有關檢察官及被告均同意作為證據之傳聞書面材料或陳述
    ，可直接援引該國刑事訴訟法第326條作為傳聞例外之法律
    依據，僅在檢察官與被告不同意之情況下，乃須根據其他傳
    聞例外規定俾以斟酌該等書面材料或陳述是否具有證據能力
    ，在當事人間無爭執之案件中，傳聞證據基本上均可依據前
    引規定提出於法院使用。職是之故，我國刑事訴訟法第159
    條之5之適用應可作同上之解釋。經查，除前揭證據資料對
    於前揭被告乙○○之案件以外，本件判決後開所示之被告乙○○、丙○○以外之人於審判外之陳述（包括書面陳述），
    固均屬傳聞證據，惟被告二人及渠等辯護人就前揭審判外陳
    述之證據能力，雖知上開證據資料皆為傳聞證據，但於原審
    、本院準備程序及審判期日中則均不爭執上開證據資料之證
    據能力，且迄至言詞辯論終結前亦均未再聲明異議；而公訴
    檢察官於原審、本院審理中則表示上開證據資料均有證據能
    力。本院審酌上開證據資料製作時之情況，尚查無違法不當
    及證明力明顯過低之瑕疵，亦認為以之作為證據應屬適當，
    故揆諸前開法律規定與說明，爰逕依刑事訴訟法第159條之5
    規定，認前揭證據資料均例外有證據能力。
乙、實體方面：
  (一)本案如附表所示之支票係被害人甲○○所遺失空白支票及遭
    偽蓋發票人印文、偽填票載期日及金額，後經人持以行使之
    證據及理由：
  1.前揭支票2紙乃係由廖春生於93年2月中旬某日在台北縣中和
    市或三峽鎮某處拿出之事實，經被告二人於原審審理時供承
    無訛，核與渠等二人於本案偵查及前案警詢、偵查或審理所
    證或所供相符。至證人廖春生雖於原審審理時證稱：前揭3
    萬元支票係被告乙○○所拿出交付給我，因為他之前向我買
    茶葉，欠我3萬元云云（參見原審卷第159頁背面），然證人
    廖春生於前案警詢中則係供稱：前揭支票是一位男子「來福
    」所交付，因為「來福」向我買茶葉欠我3萬元，所以將該
    票交給我；另外丙○○所取得的支票，則是「來福」交給乙○○的，這是乙○○跟我說的云云（參見板橋地檢署93年度
    偵字第12653號卷第7至9頁），顯與其於原審審理時所證該
    等支票係被告乙○○積欠茶葉錢所交付乙情不合，故證人廖
    春生所證前揭支票係由被告乙○○所拿出交付云云，自難足
    取。
  2.而前揭支票2紙係被害人甲○○所有，於93年1月25日在臺北
    縣中和市○○路144號2樓發現遭竊，隨即於同年月29日辦理
    掛失止付，而該2紙支票於遭竊前，其上並未蓋有「甲○○
    」之印文及填載發票日及票面金額，嗣該2紙支票除蓋有「
    甲○○」之印文外，另再經填載如附表所示之發票日及票面
    金額後，分別由廖春生及被告丙○○持向陳王葉、丁○○行
    使，用以抵償債務、調借現金，其後陳王葉、丁○○再持以
    向付款銀行提示而均遭退票之事實，除為被告二人所是認或
    不爭執外，並經證人甲○○、陳王葉、丁○○於警詢中分別
    證述在卷（此經原審調閱廖春生所涉之臺灣高等法院臺南分
    院97年度上訴字第82號乙案【下稱前案】全卷查核無訛，參
    見該案全卷中之板橋地檢署93年度偵字第12653號卷第12、1
    3、16至21頁），且有前揭支票暨退票理由單影本、掛失止
    付票據提示人資料查報表影本各2份、票據掛失止付通知書
    影本、遺失票據申報書影本各1份在卷可稽（參見板橋地檢
    署98年度偵字第2220號卷第33至37頁），足證如附表所示之
    支票係被害人甲○○所失竊並遭偽造以持以行使等情，應堪
    認屬為真實。
  (二)如附表所示之支票二張所載之金額、發票日期係由被告乙○○所填載且被告丙○○意圖供行使之用而知情之證據及理由
    ：
    被告二人坦承廖春生拿出前揭支票2紙時，該等支票上僅蓋
    有「甲○○」之印文，並未填載發票日及票面金額，雖均否
    認該等支票上之發票日、票面金額係被告乙○○所填載，而
    均辯稱係由廖春生指示「阿賢」所填載，然查：
  1.被告乙○○於前案偵查中證稱：「當天我看到廖春生拿一張
    不正常的支票給丙○○，據我所知那張票不能用，因為廖春
    生有告訴我，他說那張票是別人不見的票」、「...，當天
    我、廖春生及丙○○在場」、「我曾經叫丙○○把票撕掉，
    但是他沒有把票撕掉，拿去跟他姊姊換錢」、「（問：你為
    何要叫丙○○把票撕掉？）因為票有問題... 」、「（問：
    票是否你交給丙○○？）是的」、「（問：廖春生為何要給
    你票？）我跟他借的，因為朋友，我跟他借來換錢」、「（
    問：支票上面六萬元是你寫的？）可能是我寫的」、「...
    所有的事情丙○○都有參與，我有叫丙○○把這張票毀了，
    不要拿去換錢」、「（問：你為何要將票據記載完成？）資
    料應該是我填的，...，發票日及金額應該是我寫的」、「
    （問：你不是甲○○，為何要填寫這張支票？）我和丙○○
    要用這張票換錢」、「我承認這張六萬元的支票是我和丙○○開的，我有叫丙○○把這張票撕掉，但他偷偷把票藏起來
    ，並沒有毀掉，他姊姊到銀行提示，事情才爆發... 」等語
    （參見臺南地檢署94年度偵緝字第472號卷第2至4頁）；嗣
    被告乙○○於其所涉臺灣新竹地方法院檢察署94年度他字第
    1586號偽造有價證券乙案中復供稱：「（問：你是否在該支
    票上簽寫文字？）我有寫國字及阿拉伯數字六萬元，還有年
    月日，這是丙○○叫我幫他寫」、「（問：【提示卷附支票
    】上面阿拉伯數字及國字是否為你填寫？）因為是影印本看
    不出來，但丙○○有叫我幫他填寫」等語（參見板橋地檢署
    98年度偵字第2220號卷第42頁正面）。是依被告乙○○上開
    所為證述及供述，其業已坦承前揭票額6萬元之支票確係其
    所填載，再由其將該支票交付給被告丙○○；而被告丙○○
    於原審審理時亦供證稱：．．．．廖春生拿出前揭支票2紙
    時，其上尚未填載發票日及票面金額，遂於當場接連填載，
    惟填載之人並非我與廖春生，．．．而當時在場之人尚有被
    告乙○○等人．．．等語在卷（參見原審卷第66頁、165頁
    背面、166頁正面）；復參以前揭2紙支票影本上所書寫之「
    93」、「3」等數字筆跡甚為近似，且前揭支票影本上所書
    寫之「陸」「萬」等文字之筆畫、字型、勾勒與檢察官命被
    告乙○○所書寫之文字（參見臺南地檢署94年度偵緝字第47
    2號卷第9頁）亦甚屬相似。另被告乙○○與廖春生基於共同
    意圖供行使之用，而共同偽造如附表一所示之三萬元支票，
    亦經臺灣高等法院臺南分院97年度上訴字第82號判決有罪確
    定，有該院97年度台上字第82號刑事判決可證（見偵字第22
    80號卷第5至14頁）。故由上以觀，自堪認定前揭支票2紙之
    發票日、票面金額應係由被告乙○○所緊接填載完成甚明。
  2.被告二人嗣於原審及本院審理時雖一再辯稱：前揭支票2紙
    的發票日、票面金額均係廖春生叫「阿賢」所填載云云。然
    依被告乙○○於前案及其所涉臺灣新竹地方法院檢察署94年
    度他字第1586號偽造有價證券乙案之偵查中均係供稱當時在
    場之人僅有被告二人與廖春生，並未提到另有「阿賢」此人
    ，迨至其於本件偵查開始始呼應被告丙○○之說詞，供稱前
    揭支票上之發票日、票面金額係由「阿賢」之人所填載，故
    被告二人所辯前後兩相歧異是否能採，已非無疑。再者，被
    告二人於原審準備程序中均稱：「阿賢」當時都和我們在一
    起，我們當時有在吸毒，那一段時間「阿賢」都和我們在一
    起吸毒云云（參見原審卷第66頁），可知依被告二人所供，
    「阿賢」當時應僅係和被告二人共同施用毒品之友人，果若
    前揭支票上之發票日、票面金額確均係「阿賢」者所填載，
    被告二人自無不知之理，渠等於初訊時當會直接陳稱填載之
    人為「阿賢」之人，且「阿賢」者均為渠等之友人為是。惟
    稽之被告乙○○於前案偵查中先係絲毫未提到「阿賢」此人
    之存在，業已如前所述，迨於前案審理時又證稱：我不清楚
    是何人填載的云云（參見臺南地院94年度訴字第1452號卷二
    第5頁），復於本案偵查中又辯稱：有人在前揭支票上面填
    寫金額和日期，但不是我，我忘記是誰寫的了云云（參見板
    橋地檢署98年度偵字第2220號卷第26頁），詳核所供前後不
    一，又見矛盾；另被告丙○○於本案偵查中先係供稱：前揭
    支票上的金額是廖春生叫他的小弟「阿賢」所寫云云（參見
    臺南地檢署97年度偵字第10346號卷第6頁）；復又於偵查中
    供稱：我不知道「阿賢」的名字，他是廖春生的朋友等語（
    參見板橋地檢署98年度偵字第2220號卷第22頁），然廖春生
    於前案警詢中均未曾提及「阿賢」此人之存在，甚至供稱：
    「（問：是否知道男子綽號「阿賢」？）不知道。沒印象」
    等語（參見板橋地檢署93年度偵字第12653號卷第9頁）。至
    於證人廖春生於原審審理時雖亦改口證稱：當時填載前揭支
    票發票日、票面金額之人為被告乙○○之小弟（按：非被告
    丙○○），但姓名我忘記了云云（參見原審卷第159頁背面
    、第160頁正面），似亦在呼應當時在場之人尚有「阿賢」
    此人，惟亦未供認「阿賢」者是其熟識之朋友或隨身小弟，
    是依被告乙○○上開各該陳述，均稱不清楚前揭支票上之發
    票日、票面金額係何人所寫，亦未提及「阿賢」此人之存在
    ，而依被告丙○○之供述，則供稱「阿賢」係廖春生之「小
    弟」、「朋友」，而未供稱「阿賢」係渠等二人之友人，故
    被告二人所述均明顯悖於常情。況被告二人於原審審理時始
    終未能提出「阿賢」之真實姓名、年籍或聯絡資料，是否真
    有「阿賢」此人之存在，更添疑義，故被告二人於原審審理
    時辯稱前揭支票發票日、票面金額均係「阿賢」所填載云云
    ，自不足採；證人廖春生於原審審理時所為證述之可信度猶
    仍存疑，亦難遽採，自無從執為對被告二人有利之認定。
  3.另被告乙○○於原審審理時雖另辯稱：之前檢察官問我說前
    揭支票是否我填載的，我以為是問另外1張10萬元面額之支
    票，因為時間已經過了很久，所以我才搞錯；其實我有填載
    票面金額的支票是另1張10萬元的支票，該支票是我向廖春
    生借的，並請丙○○持該張支票幫我調現，但丙○○並沒有
    調到現金；後來朋友告訴我這樣自己填可能會有問題，所以
    我才問丙○○有沒有撕掉，他說他已經撕掉了云云（參見原
    審卷第167頁背面、第168頁）。惟查，被告乙○○於前案及
    其所涉臺灣新竹地方法院檢察署94年度他字第1586號偽造有
    價證券乙案偵查中業已坦承其確有填載前揭票額6萬元支票
    之發票日、票面金額之事實，當時檢察官亦曾提示該6萬元
    支票影本，經被告乙○○亦具體答稱：該票之金額為6萬元
    ，嗣後被告丙○○確持該票向其胞姊調現，證人丁○○後來
    向銀行提示該票，事情才爆發等語，均詳如前述，顯見被告
    乙○○於檢察官偵訊時所認知之支票確係前揭票額6萬元之
    支票無訛，其嗣於原審審理時始改口辯稱及證稱誤以為係指
    另一張面額10萬元之支票云云，自屬事後卸責之詞，要無足
    取。再者，依被告乙○○於前案審理時所證，前開所謂調借
    10 萬元面額支票之事係發生在前，之後才又發生本件填載6
    萬元支票之事（參見臺南地院94年度訴字第1452號卷第11、
    16頁），然依被告丙○○於被告乙○○所涉臺灣新竹地方法
    院檢察署94年度他字第1586號偽造有價證券乙案偵查中所證
    ，卻稱係先發生本件填載6萬元支票之事，之後才又發生前
    開調借所謂10萬元支票之事（參見板橋地檢署98年度偵字第
    2220號卷第31頁背面），是被告二人就何時發生所謂調借前
    開10萬元支票乙事，所述亦全然相反，顯係事後串飾之詞，
    益見百密一疏，究否可信亦非無疑，況所謂10萬元支票乙事
    ，僅均全係被告二人空口所言，復未經證人廖春生加以證實
    其事，自難徒憑渠等二人空言所辯，遽採為有利於渠等二人
    之認定。
  (三)被告二人均明知該二紙支票係來源不明，並無權於支票上擅
    自填載發票日、票面金額，亦無權持以行使，卻仍與共犯廖
    春生共同意圖供行使之用而偽造如附表所示有價證券之證據
    及理由：
  1.被告二人雖均否認渠等知悉前揭支票係有問題之支票云云。
    然查，被告乙○○於前案偵查中業已坦承廖春生曾告知前揭
    支票係別人不見之支票，且供稱所有的事情丙○○均有參與
    等情，足見被告二人對於前揭支票均係來路不明，並非廖春
    生有權簽發乙事知悉甚詳，自難諉稱渠等二人均不知情。再
    者，被告二人於案發當時均在施用毒品，且皆無工作，亦無
    資力可言，此經被告二人於原審準備程序中供明在卷，廖春
    生既與被告乙○○係相識之友人，對此當無不知之理。故倘
    若廖春生確係有權簽發前揭支票之人，而支票於某程度上即
    相當於現金，廖春生豈有任意填載票額6萬元之支票交付彼
    時有在施用毒品且無何資力之被告丙○○之理，此顯然與常
    情有違，復參以廖春生與被告丙○○並未約定任何利息，亦
    無簽訂任何借據資料，此亦經被告丙○○於原審準備程序中
    供明無訛，俱見其悖於常理之處，故較為合理之解釋，當係
    廖春生所拿出之前揭支票乃係其無權簽發之支票（此參以被
    告乙○○於前案偵查中供稱廖春生曾告知該等支票係他人遺
    失之支票，即更見其明），因與乙○○無任何利害關係，故
    乙○○始任意填載面額為6萬元，並交付被告丙○○，且亦
    因此未與被告丙○○約定利息及簽訂任何借據，被告丙○○
    對此當係知之甚詳。準此而論，被告二人應均明知前揭支票
    均係來源有問題之支票，渠等與廖春生均無權於前揭支票上
    填載發票日、票面金額以完成發票行為，亦無權持以行使等
    情明確，是以被告二人上開所辯，容係事後圖卸其責，自亦
    無足取。
  2.至證人丁○○於原審審理時固證稱：我曾幫被告丙○○繳納
    過三到四次的易科罰金，每次都是18萬元左右，這些錢他都
    沒有還過我，我也沒有要求他還我，也沒有要求他出具借據
    或其他資料擔保，他是我家獨子，自從他退伍之後，他的經
    濟幾乎都是我在負擔，他只要沒有錢就會跟我拿，但我不會
    要求他還錢或出具借據或任何擔保云云（參見原審卷第162
    頁背面、第163頁），是依該證人之意，似係主張被告丙○○並無對其行使前揭偽造支票之犯罪動機。惟查，證人丁○○係被告丙○○之姊，其所證難免有偏袒迴護被告丙○○之
    嫌，是否可信已非無疑。再者，即便認證人丁○○向來確實
    不要求被告丙○○向其索借金錢時必須出具借據或提供擔保
    ，但此不代表在被告丙○○索借過程中均無任何困擾或波折
    ，此參以被告丙○○於原審審理時證稱：丁○○會借錢給我
    ，但她會一直唸我等語（參見原審卷第167頁正面），即見
    其明，是以被告丙○○如為避免證人丁○○之叨唸，因而提
    供前揭偽造之支票作為借款之對價，衡情亦甚符常理。況證
    人丁○○雖稱不要求被告丙○○還錢，但被告丙○○持票向
    證人丁○○借錢之時間係93年2月26日，嗣該證人旋於同年3
    月5日即持票向付款銀行提示，衡以丁○○提示支票兌領速
    度之迅速，實與其所證不要求被告丙○○還錢乙情有所不合
    ，由上以觀，被告丙○○應仍有對證人丁○○行使偽造支票
    之犯罪動機至明。
  3.被告乙○○之辯護人雖聲請將前揭支票影本2紙送請鑑定其
    上發票日、票面金額之筆跡是否確為被告乙○○之筆跡，惟
    經原審送請內政部警政署刑事警察局鑑定結果，該局函稱因
    送鑑資料係影本，其上部分筆跡欠清晰，故無法鑑定等語，
    此有該局98年7月16日刑鑑字第0980078727號函1份在卷可憑
    （參見原審卷第118頁）。按判斷文書或有價證券之真偽、
    異同，原非以囑託鑑定為必要之方法，審理事實之法院本屬
    有權斟酌決定，苟依據卷內其他有關證據已足證明出於偽造
    ，而為證據力之判斷，難認於法有違。而法院核對筆跡，本
    為調查證據方法之一種，其有關通常之書據，若一經核對筆
    跡，即能明確辨別真偽、異同者，法院本於核對之結果，依
    其心證而為判斷，縱未經鑑定人實施鑑定，仍不得任意指為
    違法（最高法院95年度台上字第995號、98年度台上字第688
    4號、90年度台上字第4050號判決意旨參照）。本件雖因支
    票上筆跡欠清晰而無從鑑定筆跡，惟經原審法院以勘驗方式
    ，核對上開筆跡，仍認已足判斷該支票上所填載之發票日期
    、金額筆跡與被告乙○○之書寫筆跡相同，其所踐行調查證
    據之方法即屬合法，上開鑑定結果自無從執為對被告乙○○
    、丙○○有利之認定。
  4.按刑法上共同正犯之成立，係行為人彼此間有犯罪意思之聯
    絡，而共同實行犯罪行為，因在合同意思範圍內，相互利用
    他人之行為，以完成共同犯罪之計畫，自不以參與每一階段
    行為為必要，亦不排除各別之動機或目的，是以自己共同犯
    罪之意思，參與構成要件或構成要件以外之行為，或以自己
    共同犯罪之意思，事先同謀，而由其中部分之人實行犯罪之
    行為者，均應就全部所發生之結果共同負責。經查，被告二
    人均明知廖春生所拿出之前揭支票乃係來路不明之贓物，廖
    春生並無權使用、簽發，渠等二人與廖春生竟於前開時、地
    共謀簽發前揭支票，除先由廖春生提供該等支票外，復推由
    被告乙○○在該等支票上填載發票日、票面金額以完成發票
    行為，復再分別交由廖春生及被告丙○○持以行使。是被告
    二人及廖春生間顯有共謀本件偽造支票之犯行，且被告二人
    並共謀本件收受贓物之犯行，而分別參與其中之若干行為，
    被告二人自應就本件全部犯行成立共同正犯彰彰甚明。
  (四)另公訴意旨雖稱：前揭支票係廖春生於93年1月23日至同年
    月31日間之某日，在臺北縣三峽鎮某早餐店內向不詳姓名之
    男子所取得云云，惟甲○○發現前揭支票遭竊之時間係在93
    年1月25日，故合理推論廖春生取得之時間，當係在93年1月
    25日以後之某日（且係在93年2月間某日廖春生拿出供被告
    乙○○填載發票日、票面金額之前，其理自不待言），故公
    訴意旨上開所述時間容有誤載。而公訴意旨雖指廖春生係在
    「臺北縣三峽鎮某早餐店內」所取得，此無非係依被告乙○○於前案審理時所為證述（參見臺南地院94年度訴字第1452
    號卷二第16頁，被告廖春生於該案中係證稱：臺北縣三峽鎮
    ○○路某巷弄內之早餐店），然被告乙○○嗣於原審準備程
    序中又改口供稱：廖春生的支票是他一個年約三、四十歲的
    男性友人給他的，我有和廖春生一起去「土城中央路」找那
    個朋友云云，故被告乙○○前後所述地點出入甚鉅，是否屬
    實自非無疑，從而廖春生究係在何處取得，本院認尚無法遽
    予認定。再公訴意旨固稱：被告二人與廖春生係在臺北縣三
    峽鎮某自小客車上偽造前揭支票。然依被告二人及廖春生先
    後所為之陳稱，偽造之地點有說在三峽，亦有說在中和，故
    至多僅能認定係在三峽或中和之某處；且依渠三人先後所為
    之陳稱，有稱在某處店內，有稱在某處路旁，則是否確係在
    自小客車上亦甚有疑問，故本院依卷內相關證據認為本件之
    犯罪地點應概認為係在臺北縣三峽鎮或中和市之某處即可，
    無礙於被告二人犯罪時間、地點之認定，均附此敘明。
  (五)綜上所述，足徵被告二人確有前揭收受廖春生所交付之前揭
    支票，並共同偽造支票而持以行使之犯罪事實，渠等所辯復
    無足取，而臺灣高等法院臺南分院97年度上訴字第82號刑事
    判決亦同此認定，可資參照（參見板橋地檢署98年度偵字第
    2220號卷第5至11頁），是以本件事證已臻明確，被告二人
    之犯行應堪認定。
六、論罪科刑適用法律及量刑審酌之事由：
  (一)比較新舊法部分：
    被告二人行為後，刑法於94年2月2日修正公布，於95年7月1
    日施行。按行為後法律有變更者，適用行為時之法律，但行
    為後之法律有利於行為人者，適用最有利於行為人之法律，
    現行刑法第2條第1項定有明文。刑法第2條本身雖經修正，
    但刑法第2條既屬適用法律之準據法，本身尚無比較新舊法
    之問題，應一律適用裁判時之現行刑法第2條規定以決定適
    用之刑罰法律，合先敘明。又以本次刑法修正之比較新舊法
    ，應就罪刑有關之共犯、未遂犯、想像競合犯、牽連犯、連
    續犯、結合犯，以及累犯加重、自首減輕暨其他法定加減原
    因（如身分加減）與加減例等一切情形，綜其全部罪刑之結
    果而為比較（參見最高法院95年度第8次刑庭會議決議意旨
    ）。經查：
  1.修正前刑法第33條第5款規定，罰金刑為1銀元（即新台幣3
    元）以上；嗣修正後刑法第33條第5款則將罰金刑提高為新
    台幣1千元以上，並以百元計算之。是以上開刑法修正後關
    於罰金刑之最低數額，已比修正前提高，自以修正前之規定
    對被告二人較為有利。至刑法第2條第1項之規定，乃係規範
    行為後「法律變更」所生新舊法比較適用之準據法，故如新
    舊法處罰之輕重相同，即無比較適用之問題，非此條所指之
    法律有變更，即無本條之適用，應依一般法律適用原則，適
    用裁判時法，其為純文字修正者，更應同此（最高法院95年
    第21次刑事庭會議決議意旨參照）。而被告二人行為後，刑
    法施行法業於95年6月14日增訂公布第1條之1，其中第1項規
    定：「中華民國九十四年一月七日刑法修正施行後，刑法分
    則編所定罰金之貨幣單位為新台幣」，第二項前段明定：「
    九十四年一月七日刑法修正時，刑法分則編未修正之條文定
    有罰金者，自九十四年一月七日刑法修正施行後，就其所定
    數額提高為三十倍」，惟依被告二人行為時之法律即罰金罰
    鍰提高標準條例第1條前段，業將刑法分則各罪法定刑所定
    罰金數額提高10倍，再由銀元換算為新台幣之結果，刑法分
    則各罪法定刑所定罰金最高數額，與修正後之法律規定仍屬
    一致，並無不同，對被告二人而言尚無有利或不利之情形，
    揆諸前揭說明，自不生新舊法比較之問題，應依一般法律適
    用原則，適用裁判時法即刑法施行法第1條之1第1項、第2項
    前段之規定，而不再適用罰金罰鍰提高標準條例第1條前段
    （參見臺灣高等法院及其所屬法院95年12月刑事法律座談會
    討論結論意旨）。
  2.刑法第67條、第68條由原先之「有期徒刑加減者，其最高度
    及最低度同加減之」、「拘役或罰金加減者，僅加減其最高
    度」，修正為「有期徒刑或罰金加減者，其最高度及最低度
    同加減之」、「拘役加減者，僅加減其最高度」，足見罰金
    刑部分已由僅加減其「最高度」修正為「最高度及最低度同
    加減之」。本件被告二人依法有加重其刑之情形（詳如後述
    ），故適用上開修正前規定，對被告二人自係較為有利。
  3.修正後刑法第28條關於成立共同正犯之標準，將原來共同正
    犯之共同「實施」犯罪修正為共同「實行」犯罪，惟參照修
    正理由之說明，原「實施」之概念，包含陰謀、預備、著手
    及實行等階段之行為，修正後僅共同實行犯罪行為始成立共
    同正犯。是新法共同正犯之範圍已有限縮，排除陰謀犯、預
    備犯之共同正犯。新舊法就共同正犯之範圍既因此而有變動
    ，自屬犯罪後法律有變更，應為新舊法比較適用（參見最高
    法院97年度台上字第37號判決意旨）。無論依上述刑法修正
    前、後之規定，被告二人均符合共同正犯之標準，均有共同
    正犯之適用，故修正後刑法第28條對被告二人而言並無較為
    有利。
  4.修正後刑法第55條規定，業已廢除牽連犯之規定。故犯一罪
    而其方法或結果之行為犯他罪名者，依修正前刑法第55 條
    後段規定，認屬牽連犯，應從一重處斷；但依修正後刑法第
    55條規定，則已無牽連犯可資適用，即應將各該犯行以數罪
    併合處罰。是以適用修正前關於牽連犯之規定，對被告二人
    自係較為有利。
  5.經綜合全部罪刑而為比較結果，本件涉及新舊法比較適用者
    ，新法之規定非有利於被告二人，揆諸首揭說明，就涉及新
    舊法比較適用事項，應依刑法第2條第1項前段，一體適用被
    告二人行為時之舊法規定。
  6.另被告二人分別受有如犯罪事實欄所載之有期徒刑執行完畢
    ，於5年內故意再犯有期徒刑以上之罪之紀錄，此有本院被
    告前案紀錄表2份在卷可按，無論依修正前刑法第47條或修
    正後第47條第1項之規定均構成累犯，即無有利或不利之情
    形，於刑法修正施行後法院為裁判時，毋庸為新、舊法之比
    較（參見最高法院97年度第二次刑事庭會議決議意旨）。
  (二)核被告二人所為，均係犯刑法第201條第1項之偽造有價證券
    罪及刑法第349條第1項之收受贓物罪。被告二人偽造有價證
    券後，復持以行使，行使之低度行為應為偽造之高度行為所
    吸收，均不另論罪。被告二人與廖春生就上開偽造有價證券
    犯行，以及被告二人就上開收受贓物犯行，分別有犯意聯絡
    及行為分擔，依修正前刑法第28條規定，均為共同正犯。又
    按行使偽造之有價證券以使人交付財物，本即含有詐欺之性
    質，如果所交付之財物，即係該證券本身之價值，其詐欺取
    財仍屬行使偽造有價證券之行為，不另論以詐欺取財罪；但
    如行使該偽造之有價證券，係供擔保或作為新債清償而借款
    ，則其借款之行為，已屬行使偽造有價證券行為以外之另一
    行為，始應再論以詐欺取財罪（參見最高法院25年上字第18
    14號判例意旨、43年台非字第45號判例意旨、90年度台上字
    第5416號判決意旨）。被告二人與廖春生行使前揭偽造支票
    ，乃係用以抵償債務、調借現金（按：被告丙○○係以支票
    換取現金，並非係供借款之擔保，此參以證人丁○○於支票
    屆期後旋即提示兌領即明），並非用以擔保或新債清償而借
    款，故僅論以行使偽造有價證券罪即可，不另再論以詐欺取
    財罪，附此敘明。又被告二人與廖春生於前開時、地先後密
    接偽造有價證券，渠等手法相同，侵害同一法益，顯係基於
    偽造有價證券之單一犯意下所為之數個偽造動作，為接續犯
    ，應論以包括一罪。被告二人所犯上開二罪間，有方法目的
    之牽連關係，為牽連犯，依修正前刑法第55條後段規定，均
    應從一較重之偽造有價證券罪處斷。至公訴意旨雖僅論及被
    告二人偽造有價證券並持以行使之犯罪事實，漏未論及被告
    二人收受贓物之犯罪事實，惟二者間有修正前刑法所規定之
    牽連犯之裁判上一罪關係，已如前述，該漏未起訴之部分應
    為起訴效力所及，本院自應併予審理。被告二人前各有如犯
    罪事實欄所示之論罪科刑及執行完畢之紀錄，此有本院被告
    前案紀錄表2份在卷可按，渠等受有期徒刑執行完畢，於5年
    以內故意再犯本件最重本刑為有期徒刑以上之罪，均為累犯
    ，依刑法第47條第1項規定，均應加重其刑。
  (三)原審以被告二人罪證明確，而適用刑法第2條第1項前段、修
    正前刑法第28條、刑法第201條第1項、第349條第1項、修正
    前刑法第55條後段、刑法第47條第1項、第205條，刑法施行
    法第1條之1第1項、第2項前段，並審酌被告二人正值青壯，
    本應依循正軌賺取財物，且渠等縱有向他人調度資金之需求
    ，亦應依循合法之方式為之，詎渠等不思此為，竟與廖春生
    共同偽造前揭支票並分別持以行使，業已損及他人權益，且
    紊亂票據之商業交易秩序，嗣被告二人於法院審理時仍飾詞
    圖卸其責，渠等所為自應分別受有相當程度之刑事非難，兼
    衡被告二人之犯罪動機、目的、手法、所造成之損害程度、
    智識程度均屬非高及渠等家庭經濟狀況等一切情狀，酌情均
    量處有期徒刑三年六月。復說明被告二人所偽造之前揭支票
    2紙（連同其上某不詳之人所偽造之「甲○○」印文），雖
    未扣案，但並無證據證明業已滅失，自不問屬於被告二人與
    否，仍應依刑法第205條規定，均併予宣告沒收。被告二人
    所犯偽造有價證券罪，犯罪時間雖在96年4月24日以前，惟
    宣告刑已逾有期徒刑1年6月，依中華民國96年罪犯減刑條例
    第3條第1項之規定，不予減刑，附此敘明。
七、駁回上訴之理由：
    經核原判決上開認事用法，洵無違誤，量刑亦屬妥適。被告
    乙○○上訴意旨以上開支票之金額、日期係「阿賢」之人所
    填寫，並非我寫的，丙○○所持有的支票是他自己向廖春生
    拿的，非我所交付的，再於新竹地檢署所為之陳述係因誤以
    為檢察官所指係十萬元支票一事，所為陳述自與事實不符，
    又支票上筆跡因欠清晰而無從鑑定，原審就此證據雖已調查
    但內容尚未明暸，卻仍執為不利被告之認定，自有違誤等語
    ；被告丙○○上訴則稱扣案支票上之日期、金額確係「阿賢
    」之人所填寫而非乙○○所寫，確有「阿賢」之人存在，且
    原審就支票上筆跡未再送請其他機構鑑定，亦有未盡調查能
    事之缺失，再因被告與廖春生並不熟識，自不知其非「甲○○」，亦無與其共同偽造該三萬元支票之必要等語。惟查：
  (一)扣案之前揭支票確係甲○○遭竊遺失，嗣由廖春生自不詳年
    籍姓名之人處取得，再交付被告二人，又依被告乙○○於臺
    南地檢署及臺灣新竹地方法院檢察署偵訊時所為之陳述及被
    告丙○○於原審審理時所為之供述，足認前揭票額6萬元之
    支票確係被告乙○○所填載，再由其將該支票交付給被告丙○○無誤，復參以前揭2紙支票影本上所書寫數字、文字筆
    跡近似，堪認定前揭支票2紙之發票日、票面金額應係由被
    告乙○○所緊接填載完成甚明；而被告二人始終未能提出「
    阿賢」之真實姓名、年籍或聯絡資料，果否真有「阿賢」此
    人之存在，已非無疑；又被告二人就所謂「10萬」元支票、
    「6萬」元支票事件之發生經過順序供述不一，況所謂10萬
    元支票乙事，亦未經證人廖春生加以證實，自難徒以渠等二
    人空言所辯，即為有利於渠等二人之認定，且被告丙○○為
    向證人丁○○借款而交付偽造支票面額六萬元，被告二人及
    廖春生間確有共謀本件偽造支票之犯行，且被告二人並共謀
    本件收受贓物之犯行，而分別參與其中之若干行為等情明確
    ，已詳如前述。且被告乙○○於前案原審審理時證稱：「（
    你剛陳述被告廖春生有交支票給你？）有」、「（剛才辯方
    問你，你所說的支票是指六萬元的支票？）對」、「（當時
    除了這張六萬元支票以外，被告還有無交其他支票給你？）
    沒有」等語（見臺灣臺南地方法院94年度訴字第1452號影卷
    第6、7頁），其並未陳稱廖春生尚有交付所謂金額「10萬」
    元之支票，則被告乙○○嗣後辯稱於新竹地檢署所為證言係
    因誤認檢察官所指為十萬元之支票云云，顯為卸責之詞，不
    足採信。
  (二)又被告乙○○於前案偵訊時證稱：「（這張票（A00000000
    ）是否廖春生開的？）不是他開的，是他交給我的，他事後
    跟我講說，票是他撿到的」（見偵緝字第472號影卷第4頁）
    ；並於前案原審審理時證稱：「（丙○○是否有開口向你借
    過支票？）有，但是我跟丙○○說那張支票是廖春生的」、
    「（廖春生向朋友拿空白支票時，是否有支付代價？）沒有
    」、「（所以你很清楚知道廖春生的空白支票，並不是他本
    人的支票？）對」、「（既然你認為不好，為何後來丙○○
    在車上直接跟廖春生借票時，你沒有阻止？）我沒有必要阻
    止，就算我們都知道這些票有問題，也沒有必要阻止，因為
    不關我的事」等語（見臺灣臺南地方法院94年度訴字第1452
    號影卷第11、12、15、16頁），而向銀行申請甲存（支票）
    帳戶需於銀行帳戶內有一定存款或資力，廖春生為吸毒之人
    平時亦無正常工作，此亦據被告乙○○、丙○○所不否認，
    則廖春生焉有可能向銀行申請多本支票簿供己使用？被告乙○○、丙○○對上開支票並非廖春生所有一情顯知之甚明，
    況被告丙○○亦坦承其與廖春生並非熟識，則若上開支票確
    為廖春生所有，其豈有可能亂開支票交付不熟識之人，進而
    可能需為他人負票據責任？故被告二人應確知上開支票係他
    人遺失之支票而非廖春生所有，卻仍故意收受該支票自屬收
    受贓物無誤，被告丙○○辯時其不知廖春生並非「甲○○」
    云云，顯無可採。
  (三)按共同實施犯罪行為之人，在合同意思範圍以內，各自分擔
    犯罪行為之一部，相互利用他人之行為，以達其犯罪之目的
    者，即應對於全部所發生之結果，共同負責。意思之聯絡並
    不限於事前有所謀議，即僅於行為時有共同犯意之聯絡者，
    亦屬之，且其表示之方法，亦不以明示通謀為必要，即相互
    間有默示之合致，亦無不可（最高法院73年台上字第1886
    號判例、93年台上字第4918號判決意旨參照）。又凡以自己
    共同犯罪之意思，參與實施某犯罪構成要件以外之行為，或
    以自己共同犯罪之意思，事先同謀，而由其中一部分人實施
    該犯罪行為者，均為刑法上之共同正犯。換言之，行為人如
    係以自己共同犯罪之意思參與犯罪，其所參與者縱非該犯罪
    構成要件之行為，仍無礙於共同正犯罪責之成立（最高法院
    92年度台上字第1799號判決意旨參照）。共犯廖春生於警詢
    時曾陳稱：「（是否知道男子綽號『阿賢』？）不知道」等
    語（見偵字第12653號影卷第9頁），而被告二人迄今仍未能
    提出「阿賢」之真實姓名、年籍或聯絡資料，果否真有「阿
    賢」此人之存在，已非無疑，自難認被告二人於原審審理時
    辯稱前揭支票之發票日、票面金額均係「阿賢」所填載一情
    為真。又被告二人於廖春生在小客車內拿出上開支票時，既
    均知該支票係他人所有而非廖春生所有，渠等皆無權於支票
    上填寫金額或發票日期，則縱認當時車上另確有綽號「阿賢
    」之人存在，並係由「阿賢」之人填寫金額、發票日期，則
    系爭支票既係被告丙○○所欲使用，渠等均不反對由「阿賢
    」代為填寫金額、發票日期，被告二人、廖春生與「阿賢」
    之人於行為當時相互間顯有默示偽造有價證券之合致，渠等
    三人縱未親自填寫金額、發票日期以偽造支票，亦無解於渠
    等三人與綽號「阿賢」之人間有意思聯絡及行為分擔，惟本
    案並無「阿賢」其人，已詳如前述，自難徒憑空言卸責之詞
    ，執為有利被告二人之證據。
  (四)再被告乙○○於臺南地檢署及臺灣新竹地方法院檢察署偵訊
    時所為之陳述及被告丙○○於原審審理時所為之供述，足認
    前揭票額6萬元之支票確係被告乙○○所填載，而前揭支票
    影本2紙經原審送請內政部警政署刑事警察局鑑定結果，該
    局函稱因送鑑資料係影本，其上部分筆跡欠清晰，故無法鑑
    定等情，均已如前述。嗣經本院函詢臺灣土地銀行三峽分行
    及上海商業儲蓄銀行南崁簡易型分行係爭面額三萬元、六萬
    元之支票正本是否仍留存於貴行，經其函覆稱上開支票均分
    別返還提示人等情，有臺灣土地銀行三峽分行99年2月5日峽
    存字第0990000028園函及上海商業儲蓄銀行南崁簡易型分行
    99年2月6日南崁字第0990000014號函附卷可稽（見本院卷第
    69、78頁）。再本院函請臺灣中小企業銀行中壢分行、玉山
    銀行中壢分行檢送被告乙○○開戶基本資料，經該二行分別
    函覆檢送被告乙○○之存款印鑑卡一紙（見本院卷第72、75
    頁），並經本院再次檢送該印鑑卡二紙及系爭支票二紙影本
    函請法務部調查局鑑定上開筆跡資料是否為被告棄阿增所書
    寫，經該局函覆稱：因送鑑資料均為影本，其上字跡模糊不
    清，且供比對之乙○○書寫字樣過少，就現有資料歉難鑑定
    等情，有該局99年3月3日如文字第09900087240號函在卷為
    憑（見本院卷第86頁），從而，本件原審判決參照最高法院
    上揭判決意旨及本案卷證資料勘驗比對認定系爭支票上之筆
    跡是被告乙○○所書寫，本院認事證明確，毋庸再行鑑定，
    自不得執此採為對被告乙○○否認犯罪行為。而按證據之取
    捨與證據之證明力如何，均屬事實審法院得自由裁量、判斷
    之職權，茍其此項裁量、判斷，並不悖乎通常一般人日常生
    活經驗之定則或論理法則，又於判決內論敘其何以作此判斷
    之心證理由者，即不得任意指摘其為違法。茲原判決已詳敘
    就卷內證據調查之結果，而為綜合判斷、取捨，其得心證的
    理由已說明甚詳，且所為論斷從形式上觀察，亦難認有違背
    經驗法則、論理法則，或有其他違背法令之情形，自不容任
    意指為違法。被告二人提起上訴均仍對原審取捨證據及判斷
    其證明力職權之適法行使任憑己見砌詞指摘原判決不當而否
    認犯行，自無理由，均應予駁回。
八、至被告乙○○就其所犯偽造前揭票額6萬元支票部分（即如
    附表編號二所示支票），前固經臺灣桃園地方法院檢察署檢
    察官於95年11月29日以95年度偵字第21428號不起訴處分，
    並於96年1月18日確定在案，此有前揭前案紀錄表在卷可按
    。然被告乙○○於本件所涉犯行除偽造前揭支票外，尚包含
    偽造前揭票額3萬元支票部分（即如附表編號一所示支票）
    ，而檢察官既就上開不起訴處分效力所不及之偽造票額3萬
    元支票部分提起公訴，本院自得予以實體審究（參見最高法
    院92年度台上字第1543號判決、93年度台上字第6053號判決
    意旨）；且因前揭不起訴處分之偽造票額6萬元支票部分與
    其偽造票額3萬元部分具有接續犯之實質上一罪關係，已如
    前述，無論檢察官嗣後再行起訴該偽造票額6萬元部分是否
    具有新事實或新證據，該偽造票額6萬元部分均仍應為本院
    所得審究之範疇，本院自屬有權審判，當不受上開不起訴處
    分之限制，該不起訴處分應認屬無效（參見最高法院43年台
    上字第690號判例意旨、70年度台上字第6414號判決意旨）
    ，併此敘明。
據上論斷，應依刑事訴訟法第368條，判決如主文。
本案經檢察官林秀濤到庭執行職務。
中    華    民    國    99    年    5     月    28    日
                  刑事第十二庭審判長法  官  蔡永昌
                                    法  官  蔡新毅
                                    法  官  吳啟民
以上正本證明與原本無異。
如不服本判決，應於收受送達後十日內向本院提出上訴書狀，其
未敘述上訴之理由者並得於提起上訴後十日內向本院補提理由書
（均須按他造當事人之人數附繕本）。「切勿逕送上級法院」。
                                    書記官  顧正榕
中    華    民    國    99    年    5     月    28    日
┌──────────────────────────────────────┐
│附表                                                                        │
├──┬───┬───────────┬──────┬─────┬──────┤
│編號│發票人│  付      款      人  │ 發  票  日 │ 面  額   │ 票      號 │
│    │      │                      │            │（新台幣) │            │
├──┼───┼───────────┼──────┼─────┼──────┤
│ 一 │甲○○│安泰商業銀行中和分行  │93年3月8日  │30,000元  │AO0000000號 │
├──┼───┼───────────┼──────┼─────┼──────┤
│ 二 │甲○○│安泰商業銀行中和分行  │93年3月5日  │60,000元  │AO0000000號 │
└──┴───┴───────────┴──────┴─────┴──────┘
附錄本判決論罪科刑之法條：
刑法第201 條
意圖供行使之用，而偽造、變造公債票、公司股票或其他有價證
券者，處3年以上10年以下有期徒刑，得併科3千元以下罰金。
行使偽造、變造之公債票、公司股票或其他有價證券，或意圖供
行使之用，而收集或交付於人者，處1年以上7年以下有期徒刑，
得併科3千元以下罰金。
刑法第349 條
收受贓物者，處3年以下有期徒刑、拘役或5百元以下罰金。
搬運、寄藏、故買贓物或為牙保者，處5年以下有期徒刑、拘役
或科或併科1千元以下罰金。
因贓物變得之財物，以贓物論。

司法院資訊處製作；財團法人民間司法改革基金會備份。
